【裁判字號】    89,上訴,4486
【裁判日期】    890829
【裁判案由】    毒品危害防制條例
【裁判全文】
臺灣高等法院刑事判決                          八十九年度上訴字第四四八六號
   上   訴  人
   即   被  告  丙○○
    指定辯護人  本院甲○辯護人
右上訴人，因違反毒品危害防制條例案件，不服臺灣桃園地方法院八十九年度訴字第
九七二號，中華民國八十九年八月二十九日第一審判決 (起訴案號：臺灣桃園地方法
院檢察署八十九年度偵字第三二二○號)提起上訴，本院判決如左：
    主  文
原判決關於販賣第二級毒品及定執行刑部分撤銷。
丙○○前開被訴部分無罪。
    理  由
一、公訴意旨略以：被告丙○○因長期吸用第二級毒品安非他命，所需費用甚鉅，竟
    意圖販賣第二級毒品安非他命謀利，而於八十九年二月十八日凌晨一時許，在桃
    園縣桃園市○○路仁愛市場附近工寮內，向綽號「老馬」者，以每包重約○點八
    公克安非他命，新台幣（下同）一千元之價格，販入七包，欲再行分裝後轉售他
    人牟利，嗣於八十九年二月二十四日二時三十分許，在桃園縣桃園市○○○街一
    三二號前為警查獲，並扣得其所有上開安非他命七包。因認被告涉犯意圖販賣而
    持有第二級毒品罪嫌（被告另犯持有第一級毒品部分已據原審判處有期徒刑四月
    ，經上訴後撤回確定）。
二、訊據上訴人即被告丙○○堅詞否認有何上開犯行，辯稱：伊只有吸食安非他命，
    並無販賣，扣案之安非他命係為供自己吸食而購買，並無轉賣牟利之意圖，警訊
    自白係非出於任意性，且與事實不符等語置辯。經核公訴人認被告涉有前開罪嫌
    ，無非以被告丙○○警訊中之自白及扣案之七包安非他命，為其論據。
三、按被告之自白係屬供述證據，本身極易受供述環境、供述者主觀意思等因素影響
    ，為保持被告自白之任意性，尤其為擔保警訊筆錄審判外陳述之真正，及憲法保
    障人權之明文意旨，以符合正當法律程序原則，刑事訴訟法特於八十六年十二月
    十九日增訂第一百條之一及第一百條之二，規定司法警察官或司法警察詢問犯罪
    嫌疑人，除有急迫情況且經記明筆錄者外，應全程連續錄音；必要時，並應全程
    錄影。筆錄內所載之被告陳述與錄音或錄影之內容不符者，除有急迫情況且經記
    明筆錄而未錄音、錄影之情形外，其不符之部分，不得作為證據。故遇有被告抗
    辯其未有如訊問筆錄所載之陳述時，應先調取該訊問過程之錄音或錄影帶，加以
    勘驗，以判斷該筆錄所載被告之陳述得否作為證據。如警察局未錄音或錄影而無
    錄音或錄影帶足供核對，除該警局筆錄已記載當時有何急迫情況而未能錄音或錄
    影外，則犯罪嫌疑人是否曾為上開陳述，即非無疑，必須查有補強證據足以擔保
    該警訊筆錄所載確與事實相符，否則尚難遽採該警訊筆錄所載之陳述作為論罪之
    基礎。
四、經查，被告於警訊中固曾供稱：「：：，我是於八十九年二月十八日凌晨一時許
    向一位綽號老馬：：以安非他命每一小包（毛重零點八公克）新台幣壹仟元購得
    ，，準備以每一小包安非他命壹仟元出售他人：：」、「我是自八十九年二月二
    十日起才開始學販賣毒品，但尚未賣成即被警方查獲」、「筆錄中所言均在我自
    己自由意思所陳述，內容無訛」（見偵查卷第七頁正反面、第八頁）。然查，被
    告自檢察官偵查伊始以迄於本院審理時，均堅稱扣案之安非他命係供自己吸用而
    販入，否認有轉售牟利之意，其於原審更明白供稱警訊筆錄不實在等語在卷（見
    原審卷第六三頁）。查上開警訊筆錄並未錄音或錄影而無錄音或錄影帶足供核對
    ，此經製作該筆錄之警員乙○○於本院調查時結證稱：「（本件製作筆錄時有否
    錄音或錄影？）本案確實沒有錄音或錄影，因為桃園地檢署在去年五、六月間才
    通知分局製作筆錄時要錄音」（見本院卷第四九頁），且該警局筆錄亦未記載當
    時有何急迫情況而未能錄音或錄影，則本案警訊筆錄之作成程序已有違上開強制
    規定。證人即警員戴永順（非製作筆錄之警員）於原審證稱一切程序合法云云，
    即有未合。再者，被告自八十一年間起即有多次非法吸用安非他命經判刑執行紀
    錄，有臺灣高等法院檢察署刑案紀錄簡覆表可稽（見本院卷第三五、三六頁），
    其於查獲當日所採集之尿液，經送檢驗結果呈安非他命之陽性反應，亦有桃園縣
    衛生局不法藥物尿液檢定書足佐（見偵查卷第三五頁），則被告所稱其有多年吸
    用安非他命惡習，應堪信為實在。本件扣案之安非他命雖有七小包，但驗後總淨
    重僅三點八○六二公克（見原審卷第三九頁），以被告所稱其「一天吸食安非他
    命二次，七包可以吸食六天」（見本院卷第二八頁），尚非不可採信。被告既迭
    次抗辯上開警訊筆錄陳述之真實性，又查無補強證據足以擔保該警訊筆錄所載確
    與事實相符，揆之上開說明，應為被告有利之認定。
五、綜據上述，被告所辯扣案之安非他命係販入供己吸用之情詞，既可憑信，又查無
    其他積極證據足資認定被告有如起訴書所指之犯行，自屬被告犯罪不能證明。原
    審失察，遽為被告此部分有罪之判決，洵有未洽。被告上訴據以指摘原判決此部
    分不當，為有理由，應由本院將此及所定執行刑部分撤銷改判，諭知被告本部分
    無罪之判決。
據上論斷，應依刑事訴訟法第三百六十九條第一項前段、第三百六十四條、第三百零
一條第一項，判決如主文。
本案經檢察官吳國南到庭執行職務。
中      華       民         國     九    十     年     二   月  十  五  日
                              臺灣高等法院刑事第二十三庭
                                  審判長法  官  劉  靜  嫻
                                        法  官  宋      祺
                                        法  官  吳      燦
右正本證明與原本無異。
如不服本判決應於收受送達後十日內向本院提出上訴書狀，其未敘述上訴之理由者並
得於提起上訴後十日內向本院補提理由書（均須按他造當事人之人數附繕本）。
                                        書記官  陳 靜  姿
中      華       民         國     九    十     年     二   月  十  六  日


司法院資訊處製作；財團法人民間司法改革基金會備份。
